【裁判字號】    99,易,3028
【裁判日期】    991117
【裁判案由】    詐欺
【裁判全文】
臺灣臺中地方法院刑事判決              99年度易字第3028號
公  訴  人  臺灣臺中地方法院檢察署檢察官
被      告  甲○○
上列被告因詐欺案件，經檢察官提起公訴（99年度偵字第13894
號），本院判決如下：
    主  文
甲○○幫助意圖為自己不法之所有，以詐術使人將本人之物交付
，處拘役伍拾伍日，如易科罰金，以新臺幣壹仟元折算壹日。
    事  實
一、甲○○明知金融機構帳戶之金融卡具有屬人性，為身份上、
    交易上之重要憑信文件，可預見將自己之金融機構帳戶提供
    他人使用，可能幫助他人從事財產犯罪，竟基於幫助他人詐
    欺取財之不確定故意，於民國99年1月5日13時許，在位於臺
    中市○○路與和平街交岔路口之便利商店前，將其所有聯邦
    商業銀行文心分行帳號000000000000號帳戶（下稱聯邦銀行
    帳戶）之金融卡（含密碼），交予真實姓名年籍不詳之成年
    人所屬犯罪集團使用，幫助該犯罪集團詐欺取財。嗣該犯罪
    集團成員基於意圖為自己不法所有之犯意，利用甲○○所提
    供上開聯邦銀行帳戶，分別為下列詐欺取財犯行：
（一）於99年1月5日21時45分（起訴書誤載為99年1月2日19時許
      ，應予更正）許，由該犯罪集團所屬成年成員以電話聯絡
      乙○○，佯稱之前其網路購物簽收單誤勾選分期付款，須
      加以取消，並要求其前往附近ATM自動櫃員機依指示操作
      ，乙○○不知有詐因而陷於錯誤，遂依指示於同日22時58
      分許（起訴書誤載為22時6分許，應予更正）前往聯邦銀
      行ATM自動櫃員機，將新臺幣（下同）8萬5000元轉入上開
      甲○○聯邦銀行帳戶內。嗣後乙○○發覺受騙報警處理，
      經警循線查獲上情。
（二）於99年1月5日21時35分許，由該犯罪集團所屬成年成員以
      電話聯絡丙○○，佯稱之前其購物手續發生錯誤，要求其
      前往附近ATM自動櫃員機依指示操作，丙○○不知有詐因
      而陷於錯誤，遂依指示於同日22時35分前往聯邦商業銀行
      ATM自動櫃員機，陸續於當日22時35分許、22時36分許，
      各將9萬1000元、2000元等2筆款項合計9萬3000元轉入上
      開甲○○聯邦銀行帳戶內。嗣後丙○○發覺受騙報警處理
      ，經警循線查獲上情。
二、案經臺中市警察局第二分局報告臺灣臺中地方法院檢察署檢
    察官偵查起訴。
    理  由
壹、認定犯罪事實所憑之證據及理由：
一、按被告以外之人於審判外之陳述，經當事人於審判程序同意
    作為證據，法院審酌該言詞陳述或書面陳述作成時之情況，
    認為適當者，亦得為證據；當事人、代理人或辯護人於法院
    調查證據時，知有第159條第1項不得為證據之情形，而未於
    言詞辯論終結前聲明異議，視為有前項之同意，刑事訴訟法
    第159條之5定有明文。查本件認定事實所引用之證據方法（
    包括證人之證述及文書等物證），已經本院於審理時提示被
    告甲○○，被告甲○○並不爭執其證據能力（見本院99年11
    月3日審判筆錄），揆諸前揭說明，可認為同意作為證據，
    而本院審酌該等證人之證述及文書等物證作成時之情況，並
    無不宜做為證據之情事，自具有證據能力，而得採為證據，
    先予敘明。
二、訊據被告固坦承上開聯邦銀行帳戶為其所有，並於上開時、
    地將該帳戶之金融卡（含密碼）交予真實姓名年籍不詳之成
    年人等情，惟矢口否認有何幫助詐欺取財之犯意，並辯稱：
    伊看報紙應徵司機，於99年1月4、5日以行動電話門號00000
    00000號與對方門號0000000000號行動電話聯繫，並於99年
    1月5日將履歷表及金融卡交給對方，因為對方說要把伊的薪
    水匯入伊的帳戶內，需要伊的金融卡云云。
三、經查：
（一）被告所有上開聯邦銀行帳戶確已成為犯罪集團成員持以詐
      騙之轉帳帳戶：
    1.上開聯邦銀行帳戶係被告所申請開設之事實，為被告所不
      爭執，並有聯邦商業銀行於99年2月3日以（99）聯銀業管
      字第0665號函檢送開戶申請書、交易明細各1份在卷可稽
      （見警卷第32至35頁）。
    2.被害人乙○○於99年1月5日21時45分許，接獲姓名年籍不
      詳之成年人來電聯繫，佯稱之前其網路購物簽收單誤勾選
      分期付款，須加以取消，並要求其前往附近ATM自動櫃員
      機依指示操作，被害人乙○○不知有詐因而陷於錯誤，遂
      依指示於同日22時58分許前往聯邦銀行ATM自動櫃員機，
      將8萬5000元轉入上開被告聯邦銀行帳戶內等情，業據被
      害人乙○○於警詢時指述明確，並有聯邦銀行客戶交易明
      細表影本1份附卷可稽（見警卷第19至21頁），且該交易
      明細表所載轉帳日期及金額，核與上開被告聯邦銀行帳戶
      之交易明細記載，該帳戶於99年1月5日經人轉入8萬5000
      元一節相符。
    3.被害人丙○○於99年1月5日21時35分許，接獲姓名年籍不
      詳之成年人來電聯繫，佯稱之前其購物手續發生錯誤，要
      求其前往附近ATM自動櫃員機依指示操作，被害人丙○○
      不知有詐因而陷於錯誤，遂依指示於同日22時35分前往
      聯邦銀行ATM自動櫃員機，陸續於當日22時35分許、22時
      36分許，各將9萬1000元、2000元等2筆款項合計9萬3000
      元轉入上開被告聯邦銀行帳戶內等情，業據被害人丙○○
      於警詢時指述明確，並有聯邦銀行客戶交易明細表影本2
      份在卷可稽（見警卷第26至27頁、第29頁），且該交易明
      細表所載轉帳日期及金額，核與上開被告聯邦銀行帳戶之
      交易明細記載，該帳戶於99年1月5日經人轉入9萬1000元
      、2000元等2筆款項合計9萬3000元一節相符。
    4.且觀諸上開被告聯邦銀行帳戶之交易明細記載：（1）於
      99年1月5日經人存入100元後，其存款餘額為100元；（2
      ）於同年1月5日經人轉入9萬1000元、2000元後，旋即於
      同日經人以跨行提領方式，分5次依序提領2萬元、2萬元
      、2萬元、2萬元、1萬3000元，其存款餘額僅剩70元；（3
      ）於同年1月5日經人轉入8萬5000元後，旋即於同日經人
      以跨行提領方式，分5次依序提領7000元、2萬元、2萬元
      、2萬元、1萬8000元，其存款餘額僅剩40元等情（見警卷
      第33頁），足認前揭被害人於99年1月5日陸續將款項轉入
      上開被告聯邦銀行帳戶後，旋經人於同日密集分次領出之
      交易情形，乃犯罪集團使用人頭帳戶之慣用方法，益證上
      開被告聯邦銀行帳戶於99年1月5日由該真實姓名年籍不詳
      之成年人所屬犯罪集團取得，並作為實施本件詐欺取財之
      轉帳帳戶，至為明確。
    5.綜上，足見被告所有上開聯邦銀行帳戶確已成為犯罪集團
      成員持以詐騙之轉帳帳戶。
（二）按金融機構帳戶之金融卡因事關個人財產權益之保障，乃
      金融交易之重要物品，一般人均有妥為保管及防止他人任
      意使用之認識，縱因特殊情況偶需交付他人使用，亦必深
      入瞭解用途及合理性，始予提供，且該物品如落入不明人
      士手中，而未加以闡明正常用途，極易被利用為與財產有
      關之犯罪工具，此為吾人依一般生活認知所易於體察之常
      識。而被告雖以上開情詞置辯，惟被告於本院審理時供稱
      ：伊看報紙應徵司機，於99年1月4、5日以行動電話門號0
      000000000號與對方所使用門號0000000000號行動電話聯
      繫，並於99年1月5日將履歷表及金融卡交給對方，因為對
      方說要把伊的薪水匯入伊的帳戶內，需要伊的金融卡，而
      伊跟對方只見過這次面，伊不知道對方的真實身份及公司
      名稱、地址等語（見本院卷第14頁背面至第15頁），觀諸
      上開被告供述內容，其與對方係初識，並無任何信賴基礎
      ，則於未確認對方身分之情況下，即依對方指示將上開聯
      邦銀行帳戶資料交付予他人使用，顯有違常情，況如被告
      所辯係應徵司機，對方以匯款方式支付薪資，則被告亦僅
      提供其金融帳戶之帳號即可，實無一併交付其金融卡（含
      密碼）之必要，益徵被告所辯，與常理相悖，委無可信。
      而警卷內固附有報紙分類廣告影本及行動電話門號000000
      0000號於99年1月5日雙向通聯紀錄（見警卷第36至45頁）
      ，然此充其量僅顯示被告所稱其持用行動電話門號000000
      0000號曾於99年1月5日與報紙分類廣告所刊登行動電話門
      號0000000000號通話，至於雙方通話內容究否與被告交付
      上開聯邦銀行帳戶資料有何關連，則無從知悉，自難僅據
      上開廣告影本及雙向通聯紀錄，即逕為對被告有利之認定
      。
（三）按刑法上之故意，分為直接故意（確定故意）與間接故意
      （不確定故意），行為人對於構成犯罪之事實，明知並有
      意使其發生者為直接故意，行為人對於構成犯罪之事實，
      預見其發生而其發生並不違背其本意者為間接故意，間接
      故意與有認識的過失之區別，在於二者對構成犯罪之事實
      雖均預見其能發生，但前者對其發生並不違背其本意，後
      者則確信其不發生。衡諸常情，於金融機構開設帳戶，請
      領存摺、金融卡乙事，係針對個人身分之社會信用而予以
      資金流通，具有強烈之屬人性，且金融機構帳戶為個人理
      財之工具，申請開設金融機構帳戶並無任何特殊之限制，
      一人得在不同之金融機構申請數個存款帳戶使用，此乃眾
      所週知之事，則依一般人之社會經驗，若遇有人不以自己
      名義申請開戶使用，反而使用他人之金融機構帳戶供己使
      用，均應知他人要求提供帳戶，係欲藉該帳戶取得不法犯
      罪所得，且欲以之隱匿帳戶內資金實際取得人之身分。查
      被告於交付上開聯邦銀行帳戶之金融卡（含密碼）時，已
      係年近30歲心智成熟之成年人，且之前其為餐飲店老闆，
      應徵員工時並未要求對方交付金融卡等情，業據被告於本
      院審理時供承在卷（見本院卷第15頁），則被告具一般智
      識程度，縱令對方以應徵工作之需向其索取帳戶資料，仍
      無解於被告主觀上已得就對方向其索求帳戶之動機產生合
      理懷疑之可能性，準此，被告在未經查證該收取帳戶資料
      之成年男子之真實身份，暨應徵工作虛實之情況下，即率
      爾將上開聯邦銀行帳戶之金融卡（含密碼）交付予該名無
      任何信賴基礎之人，應可預見可能幫助他人從事財產犯罪
      ，顯具有幫助他人犯罪之不確定故意甚明。
（四）從而，本件事證明確，被告幫助詐欺取財之犯行堪以認定
      ，自應依法論科。
貳、所犯法條及刑之酌科：
一、查被告提供金融機關帳戶予他人供財產犯罪使用，並無證據
    證明其有參與財產犯罪之行為，或有與本件犯罪集團成員有
    何犯意聯絡，是被告基於幫助詐欺取財之意思，參與構成要
    件以外之行為，為幫助犯。核被告所為，係犯刑法第30條第
    1項前段、第339條第1項之幫助詐欺取財罪。
二、本件被告將其上開帳戶之金融卡（含密碼），交予真實姓名
    年籍不詳之成年人所屬犯罪集團使用，其所幫助之該真實姓
    名年籍不詳之成年人所屬犯罪集團，先後向2名被害人詐欺
    取財，而被告提供金融帳戶予該犯罪集團，對於該犯罪集團
    將為財產犯罪行為難謂無認識，而被告以一個幫助詐欺取財
    犯行，同時幫助侵害2個同種類之財產法益，依刑法第55條
    規定，為想像競合犯，應論以一罪。
三、被告所幫助之該犯罪集團成員就所為上述詐欺取財犯行固具
    有犯意聯絡與行為分擔，惟幫助犯係從犯，從屬正犯而成立
    ，刑法上既無「共同幫助」之情，則被告所為之前揭幫助詐
    欺取財犯行，當亦無「幫助共同」之可言（司法院70廳刑一
    字第1104號函參照），附此敘明。
四、被告幫助他人犯罪，係從犯，爰依刑法第30條第2項規定減
    輕其刑。
五、爰審酌被告：（一）提供帳戶予他人作為詐欺取財之轉帳帳
    戶，已影響社會正常交易安全，且幫助犯罪者隱匿真實身分
    ，增加被害人尋求救濟及檢警犯罪偵查之困難性，不肖之徒
    因而爭相仿效藉此手段詐財，以致犯罪集團犯案日益猖獗，
    致使受害民眾不斷增加，若不針對提供人頭帳戶者，予以適
    度之刑罰，顯然無法抑制該類型犯罪之發生；（二）被告本
    身並未實際參與詐欺取財之犯行，可責難性較為輕微等一切
    情狀，認蒞庭檢察官具體求處有期徒刑4月，稍嫌過重，而
    量處如主文所示之刑，並諭知易科罰金之折算標準，以資懲
    儆。
六、上開被告聯邦銀行帳戶之金融卡，雖係被告所有，然業據被
    告交付犯罪集團成員使用，且未據扣案，復無證據證明尚屬
    存在，爰不予宣告沒收，附此敘明。
據上論斷，應依刑事訴訟法第299條第1項前段，刑法第339條第1
項、第30條第1項前段、第2項、第55條、第41條第1項前段，刑
法施行法第1條之1第1項、第2項前段，判決如主文。
本案經檢察官丁○○到庭執行職務。
中    華    民    國    99    年    11    月    17    日
            刑事第五庭  審判長法  官  王邁揚
                              法  官  簡璽容
                              法  官  賴秀雯
以上正本證明與原本無異。
如不服本判決，應於收受送達後10日內向本院提出上訴書狀，並
應敘述具體理由；其未敘述上訴理由者，應於上訴期間屆滿後20
日內向本院補提理由書（均須按他造當事人之人數附繕本）「切
勿逕送上級法院」。
告訴人或被害人如對於本判決不服者，應具備理由請求檢察官上
訴，其上訴期間之計算係以檢察官收受判決正本之日期為準。
                              書記官  江美琪
中    華    民    國    99    年    11    月    17    日
附錄論罪科刑法條
中華民國刑法第339條（普通詐欺罪）
意圖為自己或第三人不法之所有，以詐術使人將本人或第三人之
物交付者，處 5 年以下有期徒刑、拘役或科或併科 1 千元以下
罰金。
以前項方法得財產上不法之利益或使第三人得之者，亦同。
前二項之未遂犯罰之。

司法院資訊處製作；財團法人民間司法改革基金會備份。
